臺灣高等法院刑事判決　　　　　　　　　　　　九十一年度上易字第一九九八號
　　上　訴　人　臺灣板橋地方法院檢察署檢察官
　　被　　　告　乙○○
右上訴人因被告竊盜案件，不服臺灣板橋地方法院九十一年度易字第八號，中華民國
九十一年五月九日第一審判決（起訴案號：臺灣板橋地方法院檢察署九十年度偵字第
七一四一號）提起上訴，本院判決如左：
    主  文
上訴駁回。
    理  由
一、本件公訴意旨略以：被告乙○○意圖為自己不法之所有，於民國八十九年十二月
    十五日，至臺北縣永和市○○路一一五號「怡人園餐廳」，竊取甲○○所有並已
    掛失止付如附表所示之支票二紙，得手後將二紙支票交予不知情之丁○○轉交王
    明章用以支付租車費用，嗣王明章將二紙支票存入世華商業銀行民生分行（以下
    簡稱世華銀行）託收遭退票，始查悉上情，因指被告涉犯刑法第三百二十條第一
    項之竊盜罪嫌云云。
二、惟按犯罪事實應依證據認定之，無證據不得推定其犯罪事實，又不能證明被告犯
   罪者，應諭知無罪之判決，刑事訴訟法第一百五十四條、第三百零一條分別定有
    明文。再按犯罪事實之認定，應憑證據，如未能發現相當證據，或證據不足以證
    明，自不能以推測或擬制之方法，以為裁判基礎（最高法院四十年臺上字第八十
    六號判例參照）。又認定不利於被告之事實，須依積極證據，茍積極證據不足為
    不利於被告事實之認定時，即應為有利於被告之認定，更不必有何有利之證據，
    有最高法院四十年臺上字第八十六號、三十年上字第八一六號判例可資參照。而
    認定犯罪事實所憑之證據，無論為直接證據或間接證據，其為訴訟上之證明，須
    於通常一般之人均不致於有所懷疑，而得確信其為真實之程度者，始得據之為有
    罪之認定，倘其證明尚未達到此一程度，而有合理性懷疑之存在時，即無從為有
    罪之確信。亦有最高法院七十六年臺上字第四九八六號判例可資參酌。
三、本件公訴意旨指被告乙○○涉犯刑法第三百二十條第一項之竊盜罪嫌，無非係以
    被告先後於警訊時及偵查中之供述矛盾不一，其於偵查中之辯解與常情有違，及
    偵查卷附附表所示二紙支票及退票理由單影本各二紙、遺失票據申報書、票據掛
    失止付通知書、掛失止付票據提示人資料查報表等影本各二紙為其論據。經訊被
    告乙○○堅決否認竊盜犯行，辯稱：伊於八十九年十一月初看中國時報分類廣告
    版，有一「永鑫信貸，00000000」之借款廣告，伊欲借二十五萬元，打電話詢問
    ，對方稱須先支付貸款手續費用，並須證明伊有能力還錢，給伊「丙○○，0000
    0000000000」之郵局帳號，伊依對方指示先後於同年十一月九日匯款一萬五千元
    、五千元、同年月十日匯款四萬元、二萬元、一萬四千元、及六千元入該帳戶，
    對方於十二月十日用平信將附表二紙支票寄給伊，但信封上未寫寄件人地址，後
    來便聯絡不上該男子，嗣伊友人丁○○租車錢不夠，伊才將該二紙支票交給丁○○去付租車費用，附表所示二紙支票非伊竊取，伊還被自稱劉家興之男子騙取十
    萬元手續費等語。
四、經查附表所示支票二紙係被害人甲○○所有，於八十九年十二月十五日失竊之事
    實，業經被害人甲○○於警訊時及偵審中指述甚詳，並證稱：附表所示二紙支票
    係在八十九年十二月十五日「半夜」在臺北縣永和市○○路一一五號「怡人園餐
    廳」大廳失竊，發票人曾志雄係伊兄，為餐廳負責人，平日支票由伊兄簽發，伊
    負責記帳並放在櫃檯內保管，當天半夜餐廳遭人侵入，抽屜被挖開，支票總共被
    偷二十張左右，都是台北國際商業銀行中和分行（下稱臺北銀行）的支票，附表
    二紙支票是其中面額最小的二張，失竊時支票上金額及印章均已開好，沒有空白
    支票，伊於九十年一月四日向台北銀行辦理掛失止付手續，至目前為止僅有附表
    二張支票出現等語（見偵查卷第八頁、第四四頁、原審九十一年一月三十一日訊
    問筆錄）。證人曾志雄在偵查中亦證稱：「怡人園餐廳」係家族事業，餐廳用商
    號名義，所以使用伊個人支票，伊支票存款帳戶僅臺北銀行之帳戶常使用，未借
    給別人，另有一中國信託帳戶已四、五年沒用過，附表所示支票是放在店內櫃檯
    遭竊，被偷一疊支票約十張左右，支票未用抬頭，因店內十幾年之習慣，廠商固
    定來拿，失竊當天有向永和分局報案等語（見偵查卷第四三頁背面至第四四頁）
    ，並有偵查卷附附表所示二紙支票及退票理由單影本各二紙、遺失票據申報書、
    票據掛失止付通知書、掛失止付票據提示人資料查報表等影本各二紙可稽。是附
    表所示之二紙支票固係甲○○與曾志雄所失竊之贓物無誤。惟上開支票依被害人
    之指訴，係於半夜被小偷侵入餐廳撬開抽屜而竊得，惟公訴人對於被告單身女子
    ，究係如何於夜間侵入該「怡人園餐廳」，是否攜帶工具，如何下手，則均未指
    出任何事證，則上開支票究竟是否被告行竊取得，實非無疑。
五、次查證人王明章在警訊時證稱：伊在臺北市○○○路○段一四八號經營「嘉賓小
    客車租賃有限公司」，附表所示二紙支票係客戶丁○○於八十九年十二月二十六
    日向伊租用車號ＢＢ－六七九七號小客車，於同年十二月三十一日還車時在店內
    交給伊當作租車費用，伊於九十年一月三日持向世華銀行託收遭退票，伊不知該
    二紙支票係失竊支票等語（見偵查卷第六頁）。證人丁○○於警訊時證稱：附表
    所示支票係被告拿給伊去付租車費用，伊不知支票之來源等語（見偵查卷第五頁
    背面）。被告對於附表所示支票係由其交付丁○○之事實，並不否認。惟依丁○○在本院到庭結證：伊因租車，租金不夠，臨時向被告借用支票抵付款項，當時
    被告亦在場，嗣後警方據報找伊找到被告，隨同伊前往警局，被告向警察稱係伊
    叔叔交付一節無誤，有筆錄在卷可參。查倘上開支票係被告所竊，則被告在交付
    丁○○使用支票時，應無如此從容同行，事後直指親人即其叔父林進德交付之理
    ，則檢察官指上開支票係被告於夜間遠離內湖住處，前往永和得和路「怡人園餐
    廳」行竊一節是否屬實，亦實有疑問。
六、查被告在警訊之初辯稱上開支票係其叔父林進德交付一節，固業經證人林進德否
    認在卷。又查被告在偵查中所提八十九年十一月十日及同年十二月四日中國時報
    分類廣告版二紙，雖確有「永鑫信貸，三００萬內，免押免保，免手續費，工商
    融資，現金撥款，息低、保密．非錢莊，00000000」，「永鑫創業投資信貸，免
    抵押．免付費．免保人．免設定，門檻最低．不限行業，過件快速．息低保密，
    服務在先．當日撥款，00000000」之分類廣告。被告先後於同年十一月九日匯款
    一萬五千元、五千元；同年月十日匯款四萬元、二萬元、一萬四千元、及六千元
    入「丙○○，00000000000000」郵局帳戶，有郵政國內匯款執據影本六紙在卷可
    查。又該00000000000000號郵局帳戶經查確係丙○○於桃園郵局開立之帳戶，有
    偵查卷附該郵局九十年六月二十一日營00000000－00０號函及所附郵
    政存簿儲金立帳申請書各一紙可稽。證人丙○○在偵查、原審及本院訊問時結證
    稱：伊於八十九年間看自由時報向一「陳先生」借款一萬元，並至郵局開立上開
    帳戶，將存摺與提款卡交給陳先生，每個月將三千元存入該帳戶還債，計四個月
    還一萬二千元，伊匯過一次款，第二次係以現金交付陳先生，只還二次，再打電
    話去就找不到陳先生了，該帳戶於九十年四月以後就沒有用了等語（見偵查卷第
    五八頁、第六四頁背面、原審九十一年一月三十一日訊問筆錄、本院卷第二八、
    二九頁），並有原審及本院卷附桃園郵局交易明細可查（見原審卷第四七、四八
    頁、本院卷第三二至三五頁）。但查：被告辯稱伊向地下錢莊借錢，但卻稱先匯
    數萬元鉅款給地下錢莊，所辯違反常情。又依其所提匯款日係八十九年十一月九
    日、十日，並稱地下錢莊在八十九年十二月十日寄上開支票予伊（分見偵查卷第
    二八頁及原審卷第十三頁），與上開支票被害人指訴係八十九年十二月十五日才
    失竊之事實不符。顯見被告上開辯稱，係不實在。惟按犯罪事實應依證據認定之
    ，所謂證據，須適於為被告犯罪事實之證明者，始得採為斷罪資料。次按事實審
    法院對於證據之取捨，依法雖有自由判斷之權，然積極證據不足證明犯罪事實時
    ，被告之抗辯或反證縱屬虛偽，仍不能以此資為積極證據應予採信之理由（參照
    最高法院五十三年台上字第二七五０號、三十年上字第四八二號判例意旨）。
    查被告辯稱所辯上開情節固不足取，惟公訴人指被告竊盜，但對其如何於夜間侵
    入該餐廳，有無攜帶工具，如何下手竊取等，均未加查證。而上開積極事證僅證
    明被告持有上開被害人失竊支票並加以使用，而均無直接證據，足證被告有於八
    十九年十二月十五日半夜前去位在永和得和路之「怡人園餐廳」，侵入大廳撬開
    抽屜行竊之事實，業如前述。自不能以其叔父否認交付票據，且其所辯之來源不
    足採信，即推認被告半夜越區行竊云云。
七、綜上所述，被害人甲○○所言，僅能證明支票失竊之事實；證人丁○○、王明章
    所言，僅能證明附表所示二紙支票係由被告交給丁○○付租車款之事實；而證人
    林進德所言，亦僅能消極證明附表二紙支票非由其交予被告，但均不足以直接證
    明支票係由被告竊取之事實。查行為人持有贓物之原因不一而足，可能因竊盜取
    得之贓物，亦可能因故買、寄藏、受贈、借用、或拾獲等原因而持有贓物，在缺
    乏足資證明持有贓物之人究於何時、以何種方式竊取該贓物之積極事證，自難僅
    憑行為人單純持有贓物之事實逕行推斷竊盜行為。本案既乏足以使通常一般之人
    均認被告顯有竊取系爭支票之事證，而有合理性懷疑之存在，揆諸前揭條文規定
    及判例意旨，認本件尚不足以證明被告犯罪，自應為被告無罪判決之諭知。至被
    告向他人買受來路不明之支票，是否另涉贓物罪嫌，自應由檢察官另行為適法之
    處理，附此敘明。
八、原審同此認定，而為諭知被告無罪之判決，經核並無不合。檢察官上訴以被告辯
    稱支票係伊叔父林進德交付及自地下錢莊寄來之情節，均不足採，上開支票應係
    被告所竊云云，指摘原判決不當，請求撤銷改判。惟查：被告之上開辯詞雖不足
    採，但本件既缺乏直接證明被告犯罪之積極證據，自不能以其辯解不足採信，即
    推認被告犯竊盜罪，已述明如前。而被告是否知情持有贓物而涉嫌贓物罪部分既
    未經起訴，本院亦無從審判。檢察官上訴既無理由，應予駁回。
九、被告乙○○經合法傳喚，無正當理由不到庭，爰不待其陳述，逕行判決。
據上論斷，應依刑事訴訟法第三百六十八條、第三百七十一條，判決如主文。
本案經檢察官鄭龍照到庭執行職務。
中      華      民      國    九十一    年      九      月    三十      日
                              台灣高等法院刑事第十庭
                                  審判長法  官  溫  耀  源
                                        法  官  黃  金  富
                                 法  官  何  菁  莪
右正本證明與原本無異。
不得上訴。
                                        書記官  鐘  麗  芳
中      華      民      國     九十一   年      十      月       一     日
附表：
 ┌──┬─────┬────┬─────┬─────┬───┬────┐
 │編號│  票  號  │  面額  │ 票載日期 │ 帳  號   │發票人│ 付款人 │
 │    │          │ 新臺幣 │          │          │      │        │
 ├──┼─────┼────┼─────┼─────┼───┼────┤
 │ 一 │QF0000000 │1,148 元│89. 12. 28│000000000 │曾志雄│台北國際│
 ├──┼─────┼────┼─────┤          │      │商業銀行│
 │ 二 │QF0000000 │2,216 元│  同  右  │          │      │中和分行│
 └──┴─────┴────┴─────┴─────┴───┴────┘
